【裁判字號】    97,重訴,268
【裁判日期】    971118
【裁判案由】    損害賠償
【裁判全文】
臺灣桃園地方法院民事判決             97年度重訴字第268號
原      告  乙○○
                      號
訴訟代理人  丙○○
訴訟代理人  蔡銘書律師
被      告  甲○○
                      樓
訴訟代理人  姜震律師
上列當事人間請求損害賠償事件，原告就本院97年度交易字第12
9 號刑事案件提起附帶民事訴訟（96年度審交重附民字第9 號、
97年度交重附民字第8 號），經本院刑事庭裁定移送前來，於民
國97年11月6 日言詞辯論終結，本院判決如下：
    主  文
被告應給付原告新臺幣肆佰捌拾萬陸仟玖佰肆拾柒元，及自民國
九十六年十二月二十五日起至清償日止，按週年利率百分之五計
算之利息。
原告其餘之訴駁回。
訴訟費用由被告負擔二分之一，餘由原告負擔。
本判決原告勝訴部分於原告以新臺幣壹佰陸拾萬元為被告供擔保
後，得假執行。但被告以新臺幣肆佰捌拾萬陸仟玖佰肆拾柒元為
原告預供擔保，得免為假執行。
原告其餘之假執行聲請駁回。
    事實及理由
一、原告起訴主張：被告於民國96年1 月31日上午8 時許，駕駛
    車號HB-8608 號自用小客車，沿桃園縣大溪鎮○○路由大溪
    往三峽方向行駛，途經信義路811 號巷口時，本應注意汽車
    行駛至交岔路口，轉彎車應讓直行車先行，且應減速慢行作
    隨時停車之準備，並注意車前狀況，隨時採取必要之安全措
    施，而當時並無不能注意之情形，竟疏未注意對向來車貿然
    左轉彎，而撞及騎乘車號K6R-581 號機車之原告，致原告受
    有頭部外傷並顱內出血及顱股骨折、骨盆骨折之傷害，雖經
    緊急送醫治療及手術後，仍受有四肢無力、機能障礙、認知
    及記憶功能障礙等重大不治之重傷害，被告應依民法第184
    第1項 前段之規定，負損害賠償責任。又原告因本件車禍受
    有以下損害：(1)醫藥費29,415元、(2)增加生活上需要之費用
    ：救護車之費用4,080 元、醫療器材用品費用27,763元、看
    護費4,356,476 元、(3)喪失勞動能力損失3,167,686 元、(4)
    慰撫金300 萬元（註：原告撤回關於機車毀損5 萬元部分之
    損害賠償請求）。並聲明：(1)被告應給付原告10,585,420元
    ，及自刑事附帶民事起訴狀繕本送達被告之翌日起，至清償
    日止，按年息百分之5 計算之利息。(2)請准供擔保宣告假執
    行。
二、被告則以：原告請求之慰撫金過高，且原告與有過失，爰主
    張過失相抵等語，資為抗辯。並聲明：請求駁回原告之訴及
    其假執行之聲請；如受不利之判決，願供擔保請准宣告免為
    假執行。
三、本院判斷：
(一)經查，被告於96年1 月31日上午8 時許，駕駛車號HB-8608
    號自用小客車，沿桃園縣大溪鎮○○路由大溪往三峽方向行
    駛，途經信義路811 號巷口時，本應注意汽車行駛至交岔路
    口，轉彎車應讓直行車先行，且應減速慢行作隨時停車之準
    備，並注意車前狀況，隨時採取必要之安全措施，而當時天
    候晴，日間自然光線，柏油路面乾燥無缺陷，道路無障礙物
    ，視距良好，且依被告智識、能力亦無不能注意之情形，竟
    疏未注意及此，未注意對向來車即貿然左轉彎，適原告騎乘
    車號K6R-581 號重型機車，沿對向信義路由三峽往大溪方向
    行駛至該路口時，亦疏未注意車前狀況，採取必要之安全措
    施，且應減速慢行作隨時停車之準備，二車因而發生碰撞，
    原告彈撞至被告小客車之前擋風玻璃後人車倒地，因而受有
    頭部外傷並顱內出血及顱股骨折、骨盆骨折之傷害，雖經緊
    急送醫治療及手術後，仍受有四肢無力、機能障礙、認知及
    記憶功能障礙、外傷性腦出血合併雙側肢體機能障礙、認知
    及語言功能障礙等重大不治之重傷害等事實，業據原告提出
    診斷證明書影本、身心障礙手冊影本為證，且為本院97年度
    交易字第129 號刑事判決認定綦詳，而被告亦不爭執其有前
    述過失。按汽車行駛至交岔路口，轉彎車應讓直行車先行；
    行經無號誌之交岔路口，應減速慢行，作隨時停車之準備；
    汽車行駛時，駕駛人應注意車前狀況，並隨時採取必要之安
    全措施，道路交通安全規則第102 條第1 項第7 款、第93條
    第1 項第2 款及第94條第1 項分別定有明文。本件道路交通
    事故發生當時天候晴，日間自然光線，柏油路面乾燥無缺陷
    ，道路無障礙物，視距良好，且依被告自身之智識、能力亦
    無不能注意之情事，竟仍疏未注意上揭注意義務而致肇生本
    件道路交通事故，並致原告受有前開重傷害，是被告就本件
    道路交通事故之發生確有過失，應堪認定。
(二)按因故意或過失，不法侵害他人之權利者，負損害賠償責任
    ；不法侵害他人之身體或健康者，對於被害人因此喪失或減
    少勞動能力或增加生活上之需要時，應負損害賠償責任；不
    法侵害他人之身體、健康、名譽、自由、信用、隱私、貞操
    、或不法侵害其他人格法益而情節重大者，被害人雖非財產
    上之損害，亦得請求賠償相當之金額，民法第184 條第1 項
    前段、第193 條第1 項、及第195 條第1 項分別定有明文。
    原告因本件車禍受有前述傷害，與被告之過失間，具有相當
    因果關係，則原告依上開規定請求被告負損害賠償責任，於
    法有據。爰就原告得請求損害賠償之項目及金額，析述如下
    ：
    1.醫療費用：
      原告主張其因本件車禍已支出醫藥費29,415元之事實，業
      據原告提出醫療費用收據多紙為證，且為被告所不爭執，
      堪信為實在，則原告此部分之請求，應予准許。
    2.救護車費用及醫療用品費用：
      原告主張其於96年2 月4 日經由忠孝救護車有限公司之救
      護車搭載轉送至長庚紀念醫院，因此支出救護車之費用4,
      080 元，又原告另支出醫療器材用品費用27,763元之事實
      ，亦據原告提出收據影本、估價單影本等為證，且為被告
      所不爭執，堪信為實在，故原告此部分之請求，亦應准許
      。
    3.看護費用：
      原告主張其於事故發生後，因四肢偏癱、呼吸困難需使用
      氣管切管，又大小便失禁，無法行動，無法進食需灌食，
      日常生活需他人照顧，而自96年1 月31日起迄96年2 月24
      日止，由家屬看照顧，自96年2 月25日起至96年7 月9 日
      係聘請看護人員照顧而支出看護費用243,000 元，另原告
      迄今仍有認知、語言及四肢機能障礙，日常生活仍須他人
      照顧，而原告為47年10月24日生，尚有平均餘命31.74 年
      ，無論原告係由親屬看護或僱請外籍看護工看護照料，以
      勞工基本工資17,280元計算，計至原告49歲（自96年7 月
      10日起至96年10月23日止），須支出看護費59,904元，另
      自96 年10 月24日（原告滿49歲）起依原告平均餘命計算
      ，計尚須支出看護費4,053,572 元等之事實，亦據原告提
      出診斷證明書影本、看護費收據影本、臺灣地區簡易生命
      表等為證，且為被告所不爭執。按原告因身體或健康受不
      法侵害而需人看護，就其支付之看護費，係屬增加生活上
      需要之費用，原告雖未實際雇用看護人員支出看護費用而
      由其親屬看護，然親屬照顧原告之起居係出於親情，其所
      付出之勞力，並非不能評價為金錢，只因兩者身分關係密
      切而免除支付義務，此種親屬基於身分關係之恩惠，自不
      能加惠於加害人，故應衡量及比照僱用職業看護情形，認
      原告受有相當於看護費之損害，得向被告請求賠償。依上
      述，原告請求看護費用共4,356,476 元，亦應予准許。
    4.喪失勞動能力損失：
      原告主張其於事故發生前係擔任油漆工，依行政院勞工委
      員會93年台灣地區職類別薪資調查報告表7 所載建物裝修
      及裝潢業之油漆工均月薪資為28,770元；又原告因本件事
      故，迄今仍無法言語與認知，四肢機能仍有障礙，經判定
      為中度肢障，領有身心障礙手冊，原告無法從事原先從事
      之油漆工工作，勞動能力100 ％喪失；另原告為47年10月
      24日生，自事故發生日96年1 月31日起算，計至原告60歲
      退休，約140 個月，按霍夫曼計算法扣除中間利息後，原
      告減少勞動能力之損失為3,167,686 元等情，業據原告提
      出台灣地區職類別薪資調查報告表7 、身心障礙手冊等為
      證，且為被告所不爭執，是原告請求喪失勞動能力損失
      3,167,686 元，亦應予准許。
    5.精神慰撫金：
      查原告學歷為國小畢業，車禍之前擔任油漆工，其名下無
      土地、汽車、存款，惟有嘉義縣溪口鄉本厝村6 鄰本廳30
      -1房屋一間；被告學歷則係高職畢業，平日在工地打工，
      目前無業，月薪約3 、4 千元，無不動產、存款、有車輛
      一部等情，業據兩造陳明在卷，且據本院依職權查詢兩造
      之財產狀況，此有稅務電子閘門財產所得明細表附卷可憑
      。爰分別審酌原告前述傷勢情形及兩造之身分、地位、教
      育程度、經濟能力等一切情狀，認原告請求之精神慰撫金
      額應以150 萬元為適當，於此範圍內應予准許，逾此範圍
      之部分，則應予駁回。
    6.綜上，原告可向被告請求之損害賠償包含醫療費用、救護
      車及醫療用品費用、看護費、喪失勞動能力損失、精神慰
      撫金等，合計共9,085,420 元。
(三)按損害之發生或擴大，被害人與有過失者，法院得減輕賠償
    金額或免除之，民法第217 條第1 項定有明文。關於非財產
    上之損害，被害人對於損害之發生或擴大與有過失者，因民
    法第217 條既未將之除外，依公平之原則，自應一體適用。
    查本件車禍之發生被告固有轉彎車未禮讓直行車先行之主要
    過失，然查原告斯時騎乘機車亦有疏未注意車前狀況並採取
    必要安全措施、及未減速慢行作隨時停車準備之過失，茲審
    酌本件車禍之發生，原告與被告就損害發生原因力之強弱程
    度，原告應負3分之1之過失責任、被告應負3分之2之過失責
    任，是爰依刑法第217條第1項過失相抵原則，按被告過失程
    度減輕其賠償責任3分之1。依此計算，原告所得請求被告賠
    償之金額為6,056,947元（9,085,420×2/3 =6,056,947，元
    以下4捨5入）。
(四)按保險人依本法規定給付之保險金，視為加害人或被保險人
    損害賠償金額之一部分；加害人或被保險人受賠償請求時，
    得扣除之，強制汽車責任保險法第30條定有明文。原告自承
    已領取汽車強制責任保險金125 萬元，則依前開強制汽車責
    任保險法第30條之規定，原告向被告請求本件侵權行為損害
    賠償時，自應扣除前述已獲強制汽車責任保險金給付之部分
    ，以此計算，被告應給付原告4,806,947 元。
四、從而，原告本於侵權行為之法律關係，訴請被告賠償4,806,
    947 元及自刑事附帶民事起訴狀繕本送達被告翌日即96年12
    月25日起（註：原告之刑事附帶民事起訴狀繕本係於96年12
    月14日寄存送達被告，自該日起經10日發生送達效力）至清
    償日止，按週年利率百分之5 計算之利息，為有理由，應予
    准許，逾此部分之請求為無理由，應予駁回。
五、兩造均陳明願供擔保，聲請宣告假執行及免為假執行，經核
    有關原告勝訴部分，均合於法律規定，爰分別酌定相當擔保
    金額准許之，至於原告敗訴部分，其假執行之聲請，因訴之
    駁回而失所附麗，應併予駁回，附此敘明。
六、訴訟費用負擔之依據：民事訴訟法第79條。
中    華    民    國    97    年    11    月    18    日
                        民事第三庭  法  官  林曉芳
以上正本係照原本作成
如對本判決上訴，須於判決送達後20日內向本院提出上訴狀
中    華    民    國    97    年    11    月    20    日
                                    書記官  邱飛鳴


司法院資訊處製作；財團法人民間司法改革基金會備份。
